【裁判字號】    97,上訴,361
【裁判日期】    970529
【裁判案由】    偽造文書等
【裁判全文】
臺灣高等法院刑事判決                 97年度上訴字第361號
上  訴  人  台灣桃園地方法院檢察署檢察官
上  訴  人
即  被  告  庚○○
上列上訴人因被告偽造文書等案件，不服台灣桃園地方法院九十
五年度訴字第二七三三號，中華民國九十六年十二月六日第一審
判決（起訴案號：台灣桃園地方法院檢察署九十五年度調偵字第
一六二號），提起上訴，本院判決如下：
    主  文
原判決關於偽造文書暨定執行刑部分撤銷。
庚○○連續行使偽造私文書，足以生損害於他人，處有期徒刑壹
年捌月。
其他上訴駁回。
上開撤銷改判部分與上訴駁回部分所處之刑，應執行有期徒刑壹
年玖月。
    事  實
一、庚○○在桃園縣龍潭鄉○○路龍潭市場經營生意，長期招集
    合會募集資金週轉，於民國九十年四月間起，因陸續遭合會
    會員倒會，致資金週轉發生困難，竟基於意圖為自己不法所
    有及行使偽造私文書之概括犯意，雖明知其夫家親戚曾英妹
    未參加其所招集如附表一、二所示之合會，孟繁慧未參加其
    所招集如附表二所示之合會，二人均未同意出借名義，竟於
    九十年四月間、九十一年五月間，先後利用招募會員人數、
    會金、底標、起迄日期、開標日期詳如附表一、二所示，採
    內標制、以投標金額最高之人為得標者，附表一之合會開標
    地點，在桃園縣楊梅鎮○○路二七七號，附表二之合會開標
    地點，在桃園縣龍潭鄉○○路龍潭市場，由其負責主持開標
    、收款等事宜，二個民間合會之機會，在附表一之合會虛列
    曾英妹於參加會員名單，附表二之合會虛列曾英妹、孟繁慧
    於參加會員名單。之後於附表一、二所示之合會進行期間內
    ，自九十年七月一日起至九十一年十一月一日止，先後由其
    於附表一、二合會開標之日（即附表一、二所示冒標日期欄
    所示之日），利用擔任會首及主持開標之便，趁部分活會會
    員未到現場投標及參與開標之會員相互間不熟悉之機會，以
    口頭佯稱有未到場會員委託其投標，並在空白紙上偽填姓名
    、出標金額各如附表一、二所示之虛列會員曾英妹、孟繁慧
    及會員周宗勝、己○○、戊○（原名陳玉花）、甲○○姓名
    、標息金額之方式，依習慣表示擬投標會員競價投標之意思
    表示，用資偽造各該虛列會員、真正會員，以如附表一、二
    之不等金額競標之標單，連續偽造標會單，再先後出示所偽
    造之標單予到場會員而行使之，連續向其他會員騙稱已由如
    附表一、二所示虛列會員、真正會員，以如附表一、二所示
    標息金額得標，均足以生損害於如附表一、二所示被冒名之
    虛列會員曾英妹、孟繁慧、真正會員周宗勝、己○○、戊○
    、甲○○及其他全體活會會員，而以此方式冒標如附表一、
    二所示各該期合會之會款，並以如附表一、二所示之標息金
    額得標，再告知各活會會員該得標虛列會員之得標金額，以
    此方式使各次活會會員陷於錯誤，皆如數交付會款，而分別
    詐得如附表一、二所示之金額，合計共詐得新台幣（下同）
    二百五十九萬七千四百元。庚○○另基於意圖為自己不法所
    有之侵占犯意，於附表一所示之合會會員壬○○在九十二年
    二月一日，以二千一百元之標金（第二十三標）得標後，將
    其代壬○○向其他活會會員所收取之會款共計六十萬一千一
    百元，侵占入己，用以償還其積欠他人債務，未轉交予壬○○。迨於九十二年三月間，庚○○因財務週轉不靈，突然停
    標倒會，經活會會員丁○○、丙○○、辛○○向其他會員查
    證後，始查悉上情。
二、案經丁○○、丙○○、辛○○訴由台灣桃園地方法院檢察署
    檢察官偵查起訴。
    理  由
壹、證據能力部分
    按被告以外之人於審判外之言詞或書面陳述，除法律有規定
    者外，不得作為證據，刑事訴訟法第一百五十九條第一項固
    定有明文；惟被告以外之人於審判外之陳述，雖不符同法第
    一百五十九條之一至一百五十九條之四之規定，而經當事人
    於審判程序同意作為證據，法院審酌該言詞陳述或書面陳述
    作成時之情況，認為適當者，亦得為證據。又當事人、代理
    人或辯護人於法院調查證據時，知有第一百五十九條第一項
    不得為證據之情形，而未於言詞辯論終結前聲明異議者，視
    為有前項之同意，同法第一百五十九條之五亦定有明文。另
    鑑於採用傳聞證據排除法則之重要理由之一，係因傳聞證據
    未經當事人之反詰問予以覈實，若當事人願放棄對原供述人
    之反對詰問時，原則上即可承認該傳聞證據之證據能力。本
    件檢察官及上訴人即被告庚○○就本件後引之各項人證及書
    證，迄於言詞辯論終結前均未聲明異議，而本院審酌此部分
    證據均無違法取證及證明力明顯過低之瑕疵，亦認以之作為
    證據為適當，故依諸上開規定及說明，認此部分證據均具有
    證據能力。
貳、實體部分
一、訊據被告就前揭多次偽造附表二所示標單冒標，以詐取活會
    會員會款等犯罪事實坦承不諱，惟矢口否認有何侵占犯行，
    辯稱：「…我有當面跟她（壬○○）借，跟她說，但她現在
    不承認…」等語。經查：
  (一)就被告偽造標單冒標，並詐取活會會員會款部分，除經被告
    於檢察官偵查、原審及本院審理時自白在卷外，並經告訴人
    丁○○、丙○○、辛○○指訴甚詳，核與證人甲○○、戊○
    （原名陳花妹）、己○○、乙○○、王周桂香於偵查所為之
    證述情節相符，復有合會會單二紙（九十二年度他字第五六
    九號卷第四頁、第五頁）在卷可稽，被告上開自白，堪信與
    事實相符。
  (二)就被告侵占壬○○得標會款部分，則據證人壬○○於九十五
    年七月四日偵查時證述：「我共對（參加）以被告為會首的
    合會二會，第一個會為自九十年四月一日起至九十二年四月
    一日止，底標二千元，會款二萬元，內標制，我以我的名字
    共二個會員。第二個會是自九十一年五月二十日起至九十三
    年五月二十日止，底標二千元，會款二萬元，內標制，我成
    為一個會員…第一個會我有得標，我是會員編號三十一號投
    標，金額四千元得標，這是我委託他人幫我投標。至於編號
    三十二的會員，我是用二千一百元去投標，有得標，但是被
    告收受會金後，沒有將得標金額給我，至於第二個會，我沒
    有得標…」（九十五年度調偵字第一六二號卷第十二頁），
    於九十六年十一月二十二日原審審理時亦證稱：「…（附表
    一之互助會）我是三十一號、三十二號…（你在該合會有無
    得標？）有，我兩個都有投標，第一個會是哪一個時間標的
    ，我忘記了，這個會我有拿到會錢，金額我忘記了，標多少
    錢我也忘記了。第二個會我在九十二年二月得標，以兩千壹
    佰元得標，總共可以拿到六十一萬多元，但我沒有拿到…（
    為何你沒有拿到六十一萬多元的會錢？）我是在九十二年二
    月五日投標，我得標，被告收到錢之後，沒有給我錢，因為
    會首庚○○收到會款後要五天日內要給我，她沒有給我，所
    以我在二月十日左右去問她，她說她拿去還債務…（在你二
    月十日詢問被告會錢的下落之前，被告有無跟你說她要先挪
    用你得標的會錢？）沒有…（被告至今有無償還應該要給你
    的會錢？）我後來有碰到她，她答應我每個月匯一千元給我
    ，匯了十二個月後，就沒有再還，從何時匯款給我，我已經
    忘記了…」（原審卷第七十六頁、第七十七頁）等詞，經被
    告當庭詢問證人壬○○：「我是否在九十三年你得標的會款
    要收齊之前，在你姐姐劉翠琴龍潭家跟你說，我有困難，要
    先借用你得標的會款？」，證人壬○○仍係回答：「沒有，
    你是先挪用的」（原審卷第七十八頁），審酌證人壬○○與
    被告為舊識，自七十幾年間認識至今等情，已據證人壬○○
    偵查中證述明確，證人壬○○自無設詞誣陷被告之必要，況
    本案侵占部分，係地檢署檢察官為調查被告前開冒標事實，
    傳訊證人壬○○到庭，證人壬○○始說出被告侵占其會款之
    事實，並非證人壬○○主動請求偵辦，由此益徵證人壬○○
    並無故意入被告於罪之意圖，是其上開不利於被告之證詞應
    與事實相符，而值採信。尤以，被告於九十六年二月二日原
    審準備程序時，經原審法官訊問「對起訴犯罪事實有何意見
    ？」，被告則係回答：「沒有意見，我承認檢察官起訴之犯
    罪事實」（原審卷第二十六頁）。顯見被告否認侵占犯行並
    不足採。
  (三)按刑法第二百十條之偽造私文書罪，以無製作權人而捏造他
    人名義製作該文書為構成要件，如行為人對於此種文書本有
    製作權，縱令其製作之內容虛偽，亦難論以該條之罪。又我
    國民間合會，係由會首招募會員參加而成立，並由會首製作
    會單（合會會單），記載會員姓名及相關事項，交由會員收
    執以為憑信，會單上所列會員姓名，僅在識別會員為何人，
    而非表示會員本人簽名之意思，尚與所謂之署押有間，故會
    首在其有權製作之會單（合會會單）上縱有虛列他人姓名為
    會員，乃屬內容不實，並非冒用他人名義製作，不能論以刑
    法第二百十條之偽造私文書罪（最高法院八十四年度台上字
    第六五一六號、八十六年度台上字第三一五八號、九十二年
    度台上字第七二一九號判決均同此意旨）。準此，縱被告有
    虛列「曾英妹」、「孟繁慧」加入會員之情，亦不構成行使
    偽造私文書罪，併此敘明。
  (四)綜上所述，本件事證明確，被告犯行均堪認定。
二、新舊法比較：
    被告行為後，刑法於九十四年二月二日修正公布，於九十五
    年七月一日施行。按行為後法律有變更者，適用行為時之法
    律，但行為後之法律有利於行為人者，適用最有利於行為人
    之法律，現行刑法第二條第一項訂有明文。茲就本案有關之
    新舊法比較部分，臚列如下：
  (一)修正前刑法第三十三條第五款規定：「主刑之種類如左：五
    、罰金：一元以上。」換算新台幣後，為新台幣三元以上。
    被告行為後刑法第三十三條第五款修正為：「主刑之種類如
    下：五、罰金：新台幣一千元以上，以百元計算之。」依刑
    法第二條第一項前段規定，比較新、舊法關於科處罰金刑之
    最低刑度規定，自以被告行為時之修正前刑法較有利於被告
    。
  (二)刑法第五十六條連續犯之規定業經刪除，則被告之數犯罪行
    為，原則上應予分論併罰。此刪除雖非犯罪構成要件之變更
    ，但顯已影響行為人刑罰之法律效果，自屬法律有變更，依
    新法第二條第一項規定，比較新、舊法結果，仍應適用較有
    利於被告之行為時法律即舊法論以連續犯。
  (三)刑法第五十五條關於牽連犯之規定業經刪除，則被告所犯各
    罪，原則上應予分論併罰。比較新、舊法結果，適用被告行
    為時之法律即修正前刑法第五十五條牽連犯之規定，較有利
    於被告。至本條關於想像競合犯之規定，新法增列但書「不
    得科以較輕罪名所定最輕本刑以下之刑」，係科刑之限制，
    為法理之明文化，非屬法律之變更，自無新舊法比較之問題
    。
  (四)修正前刑法第五十一條第五款規定：「數罪併罰宣告多數有
    期徒刑者，於各刑中之最長期以上，各刑合併之刑期以下，
    定其刑期。但不得逾二十年。」修正後刑法第五十一條第五
    款規定：「宣告多數有期徒刑者，於各刑中之最長期以上，
    各刑合併之刑期以下，定其刑期。但不得逾三十年」，比較
    結果，是修正前刑法第五十一條第五款規定較有利於被告。
  (五)綜合上述各條文修正前、後之比較，及修正後刑法第二條第
    一項前段、後段規定之「從舊、從輕」原則，以九十五年七
    月一日修正公布施行前之刑法相關規定對於被告較為有利，
    自應適用修正前之相關規定予以論處。
三、論罪科刑部分
 (一)關於附表一、二冒標部分：
   按被告冒標會款時，有假冒如附表一、二所示虛列會員、真
   正活會會員之名義在空白紙上偽填姓名、出標金額，再於開
   標後，出示予其他不知情之活會會員為得標之表示，則該標
   會單在習慣上足以辨明係該會員以所書數字為標息金額參加
   競標之標單，自應依刑法第二百二十條第一項規定，以私文
   書論。核被告所為，係犯刑法第二百十六條、第二百十條之
   行使偽造私文書罪及同法第三百三十九條第一項詐欺取財罪
   。又被告偽造附表一、二所示曾英妹等人署押之行為，為偽
   造私文書之部分行為，不另論罪。其偽造私文書之低度行為
   ，應為其後進而行使之高度行為所吸收，僅論刑法第二百十
   六條、第二百十條之行使偽造私文書罪。再被告各次詐欺取
   財犯行，均係以一冒標後詐取會款行為而對各個活會會員（
   當時之活會會員）為之，均為想像競合犯，應從一重之詐欺
   取財罪處斷。被告先後多次行使偽造私文書及詐欺取財，時
   間均各自緊接，犯罪構成要件相同，顯各係基於概括犯意為
   之，均為連續犯，應依修正前刑法第五十六條規定各論以一
   罪，並依法分別加重其刑。被告所犯行使偽造私文書罪與詐
   欺取財罪兩罪間，有方法與目的之牽連犯關係，應依修正前
   刑法第五十五條之規定，從一重之行使偽造私文書罪處斷。
 (二)關於挪用所收取之得標會員互助款部分：
   按民法債編於八十八年四月二十一日修正增訂第七百零九條
   之一至第七百零九條之九合會專節，民法債編施行法並明定
   前開修正增訂條文自八十九年五月五日起施行。依民法第七
   百零九條之一第一項前段規定：「稱合會者，謂由會首邀集
   二人以上為會員，互約交付會款及標取合會金之契約。」足
   認合會契約之法律關係不僅存在於會首與會員之間，同時亦
   存在於各會員之間，此與前開合會專節修法增訂前，實務見
   解均將合會性質定義為會員與會首間締結之契約，會員相互
   間除有特約外，不發生債權債務關係者迥異（最高法院六十
   七年台上字第三○○八號、六十三年台上字第一一五九號、
   四十九年台上字第一六三五號判例參照，前開三則判例業於
   九十一年一月二十九日經最高法院九十一年度第一次民事庭
   會議決議不再援用）。又依民法第七百零九條之七第二項規
   定：「會首應於前項期限內（每期標會後三日內），代得標
   會員收取會款，連同自己之會款，於期滿之翌日前，交付得
   標會員。逾期未收取之會款，會首應代為給付。」準此，應
   認會員標得會款後，當期會款債權即由該得標會員享有，會
   首僅係依規定代得標會員收取會款，並對逾期未收取之會款
   ，負代為給付之義務。故會首代得標會員向各會員收取會款
   ，乃屬因法律或契約上之原因而持有得標會員之會款，其於
   持有期間變易原持有之意思而為不法所有之意思，即該當刑
   法第三百三十五條第一項普通侵占罪之構成要件。是核被告
   此部分所為，係犯刑法第三百三十五條第一項之普通侵占罪
   。
 (三)被告所犯上述連續行使偽造私文書罪及侵占罪，犯意各別，
   行為不同，應予分論併罰。公訴意旨認被告係基於概括犯意
   而涉犯上開二罪，尚有未洽。
四、關於侵占部分，原審以被告事證明確，依刑法第二條第一項
    前段、修正前刑法第三百三十五條規定，及審酌被告並無任
    何前科紀錄，有本院被告前案紀錄表在卷可參，素行尚稱良
    好，破壞與合會會員壬○○係認識多年友人之信任關係、未
    完全賠償壬○○損害及犯罪後態度等一切情狀，量處有期徒
    刑六月，並以中華民國九十六年罪犯減刑條例業於九十六年
    六月十五日立法三讀通過，於同年七月十六日施行，被告侵
    占犯行係在九十六年四月二十四日之前，依該條例第二條第
    一項第三款，減為有期徒刑三月。經核此部分，認事用法並
    無違誤，量刑亦稱妥適。被告上訴否認有占犯行，及檢察官
    循告訴人辛○○、丁○○請求，上訴意旨以原審量刑過輕為
    由，指摘原判決此部分不當，此部分上訴，均無理由，應予
    駁回。
五、關於行使偽造私文書部分，原審以本件事證明確，對被告予
    以論罪科刑，固非無見。惟查，被告於附表一編號(二)至(五)所
    示之時間，冒用周榕勝、己○○、戊○、甲○○活會會員之
    名義得標，被告每一次冒標，所詐得之金額，應為會金扣除
    該次標息，再乘上當期實際活會會員人數，總計為一百八十
    八萬二千元（詳如附表一編號(二)至(五)所示），原審判決將被
    冒標之真正會員均扣除，計算詐取金額，計一百七十四萬一
    千七百元，即有未洽。檢察官循告訴人辛○○、丁○○請求
    上訴，以原審量刑過輕為由，指摘原判決不當，及被告上訴
    請求從輕量刑，雖均無理由，惟原判決關於行使偽造私文書
    部分既有上述可議之處，應由本院將原判決關於行使偽造私
    文書暨定執行刑部分撤銷改判。爰審酌被告並無任何前科紀
    錄，有本院被告前案紀錄表在卷可參，素行尚稱良好，本件
    犯罪動機、目的、手段，以會養會，以上述方法共計冒標七
    次，前後詐得金額達一百八十八萬二千元，其中不乏會員半
    生勞苦之積蓄，盡為其所騙，所生危害重大，尚未賠償大多
    數被害人等所受損害及犯後坦承犯行等一切情狀，仍量處有
    期徒刑一年八月，並與上訴駁回部分所處之刑，定應執行有
    期徒刑一年九月。而被告所犯行使偽造私文書罪，雖非屬中
    華民國九十六年罪犯減刑條例第三條所列不得減刑之罪，惟
    與該罪具有裁判上一罪關係之刑法第三百三十九條第一項之
    詐欺取財罪，如經宣告超過有期徒刑一年六月之科刑時，依
    上開條例第三條之規定，即不得減刑，依法院辦理九十六年
    罪犯減刑案件應行注意事項第十點之規定：「裁判上一罪，
    如其中一部分為本條例第三條所定不予減刑之罪，則其據以
    處罰之他罪雖非同條例列舉之罪名，亦應不予減刑。」參以
    本院九十六年七月六日刑事庭庭長會議之決議：「上開注意
    事項第十點之規定中所謂『其中一部分為本條例第三條所定
    不予減刑之罪』，不但指『罪名』，更包括『刑度』之限制
    ，亦即，據以處罰之犯罪雖非上開條例第三條之罪，於其所
    宣告之刑為『死刑、無期徒刑或逾一年六月以上有期徒刑之
    罪』時，應不予減刑」。是被告所犯行使偽造私文書罪及詐
    欺取財罪，雖從行使偽造私文書罪論處，惟因本院就此部分
    宣告有期徒刑一年八月，已逾有期徒刑一年六月，仍不得減
    刑。至被告上開所偽造之標單，雖係其所有，且為供犯本件
    之罪所用之物，惟均於得標後銷毀丟棄而滅失一情，業經被
    告供明在卷（偵查卷第一三○頁、九十七年四月二十四日本
    院審判筆錄第六頁），故不予宣告沒收，附此敘明。
據上論斷，依刑事訴訟法第三百六十九條第一項前段、第三百六
十四條、第三百六十八條、第二百九十九條第一項前段、刑法第
二條第一項前段、第二百十六條、第二百十條、第二百二十條、
修正前刑法第三百三十九條第一項、第五十六條、第五十五條、
第五十一條第五款、罰金罰鍰提高標準條例第一條前段、中華民
國九十六年罪犯減刑條例第二條第一項第三款、第七條，判決如
主文。
本案經檢察官黃和村到庭執行職務。
中    華    民    國    97    年    5     月    29    日
                  刑事第十三庭  審判長法  官  曾德水
                                      法  官  梁耀鑌
                                      法  官  林婷立
以上正本證明與原本無異。
侵占罪部分，不得上訴。
行使偽造私文書部分，如不服本判決，應於收受送達後十日內向
本院提出上訴書狀，其未敘述上訴之理由者並得於提起上訴後十
日內向本院補提理由書（均須按他造當事人之人數附繕本）。
                                      書記官  王增華
中    華    民    國    97    年    6     月    3     日
附錄本案論罪科刑之法條：
中華民國刑法第二百十六條
（行使偽造變造或登載不實之文書罪）
行使第二百十條至第二百十五條之文書者，依偽造、變造文書或
登載不實事項或使登載不實事項之規定處斷。
中華民國刑法第二百二十條第一項
（準文書）
在紙上或物品上之文字、符號、圖畫、照像，依習慣或特約，足
以為表示其用意之證明者，關於本章及本章以外各罪，以文書論
。
中華民國刑法第二百十條
（偽造變造私文書罪）
偽造、變造私文書，足以生損害於公眾或他人者，處五年以下有
期徒刑。
中華民國刑法第三百三十九條第一項
（普通詐欺罪）
意圖為自己或第三人不法之所有，以詐術使人將本人或第三人之
物交付者，處五年以下有期徒刑、拘役或科或併科一千元以下罰
金。
中華民國刑法第三百三十五條第一項
（普通侵占罪）
意圖為自己或第三人不法之所有，而侵占自己持有他人之物者，
處五年以下有期徒刑、拘役或科或併科一千元以下罰金。
附表一
┌──┬─────┬────┬────┬─────────┐
│編號│被冒標會員│冒標日期│冒標標金│詐欺活會會員會款  │
│    │          │        │        │金額（新台幣元）  │
│    │          │        │        │                  │
├──┼─────┼────┼────┼─────────┤
│ (一) │曾英妹    │90.7.1  │3,500元 │28×16500＝       │
│    │（虛列會員│(第4標) │        │462,000           │
│    │）        │        │        │                  │
├──┼─────┼────┼────┼─────────┤
│ (二) │周宗勝    │90.9.1  │3,600元 │27×16400＝       │
│    │          │(第6標) │        │442,800           │
├──┼─────┼────┼────┼─────────┤
│ (三) │己○○    │91.4.1  │2,200元 │21×17800＝       │
│    │          │(第13標)│        │373,800           │
├──┼─────┼────┼────┼─────────┤
│ (四) │戊○（原名│91.8.1  │2,300元 │18×17700＝       │
│    │陳花妹）  │(第17標)│        │318,600           │
├──┼─────┼────┼────┼─────────┤
│ (五) │甲○○    │91.11.1 │2,200元 │16×17800＝       │
│    │          │(第20標)│        │284,800           │
├──┴─────┴────┴────┴─────────┤
│ 詐欺金額合計：1,882,000元                              │
├────────────────────────────┤
│會期：90年4月1日至92年11月1日                           │
│會員人數：包括會首32人                                  │
│投標方式：內標制                                        │
│會款：20,000元                                          │
│底標：2,000元                                           │
│開標時間、地點：每月1日晚上7時許，在桃園縣楊梅鎮○○路  │
│277 號                                                  │
└────────────────────────────┘
附表二
┌──┬─────┬────┬────┬─────────┐
│編號│被冒標會員│冒標日期│冒標標金│詐欺活會會員會款  │
│    │          │        │        │金額              │
├──┼─────┼────┼────┼─────────┤
│ (一) │曾英妹    │91.6.20 │3,300元 │22×16700＝       │
│    │（虛列會員│第2標   │        │367,400           │
│    │）        │        │        │                  │
├──┼─────┼────┼────┼─────────┤
│ (二) │孟繁慧    │91.9.20 │2,600元 │20×17400＝       │
│    │（虛列會員│第5標   │        │348,000           │
│    │）        │        │        │                  │
├──┴─────┴────┴────┴─────────┤
│ 詐欺金額合計：715, 400元                               │
├────────────────────────────┤
│會期：91年5月20日至93年5月20日                          │
│會員人數：包括會首25人                                  │
│投標方式：內標制                                        │
│會款：20,000元                                          │
│底標：2,000元                                           │
│開標時間、地點：每月20日中午12時許，在桃園縣龍潭鄉○○路│
│龍潭市場                                                │
└────────────────────────────┘


司法院資訊處製作；財團法人民間司法改革基金會備份。
